臺灣臺南地方法院民事判決　九十三年度簡上字五五號
　　上　訴　人　大岡企業有限公司
　　法定代理人　乙○○
　　被上訴人　　芳明工業股份有限公司
　　法定代理人　甲○○
右當事人間請求給付貨款事件，上訴人對於中華民國九十三年三月四日本院台南簡易
庭九十二年度南簡字第一四三六號第一審判決提起上訴，經本院於九十三年七月二十
九日言詞辯論終結，判決如左：
    主  文
上訴駁回。
第二審訴訟費用由上訴人負擔。
    事  實
甲、上訴人方面：
一、聲明：求為判決：(一)原判決除確定部分外廢棄。(二)廢棄部分駁回被上訴人在第一
    審簡易之訴及假執行之聲請。
二、陳述：除與原判決記載相同者，茲引用之外，補稱：
（一）本件買賣契約，雙方並未約定以大岡企業有限公司（下簡稱大岡公司）訂貨，
      而大照貿易有限公司（下簡稱大照公司）與大岡公司都是由上訴人之法定代理
      人乙○○經營。
（二）民國八十九年上訴人陸續向被上訴人進購數批燈桿，其中向被上訴人購買十二
      米單臂式燈桿三十七支、十二米雙臂式燈桿四支，用於東西向快速道路六四一
      標高雄潮州線，依規定及合約應採Ａ五七二－Ｇ五０，詎被上訴人交付之燈桿
      為日本規格，不符上開規定，致上包商順野電機有限公司（下簡稱順野公司）
      拒絕付款，並要求上訴加倍賠償損失新台幣（下同）四十餘萬元現仍訴訟中。
（三）上訴人法定理人乙○○固有於九十二年六月九日簽立之保證書，同意於同年月
      二十五日前開票付款，惟其前提是被上訴人保證於九十年六月二十五日前將前
      開未符規格之燈桿全數換掉，惟被上訴人違反誠信未履行，致上訴人四十餘萬
      元貨款無法請領，請求以十六萬七千二百元抵銷系爭被上訴人主張之貨款。
三、證據：除援用第一審所提證據外，補提結構計算書、樣品試驗報告、第三人順野
    公司出具之支付命令異議狀、訂購合約書、大岡公司、大照公司之公司變更登記
    事項卡各一份為證，並聲請訊問證人蕭淑芳。
乙、被上訴人方面：
一、聲明：求為判決駁回上訴。
二、陳述：除與原判決記載相同者，茲引用之外，補稱：
（一）上訴人與第三人順野公司間之糾紛，係因上訴人提供之燈泡及燈具壞掉沒有修
      ，所以順野公司要向上訴人扣款，與被上訴人提供之燈桿無關，被上訴人交付
      之燈桿並無瑕疵，順野公司亦始終未向其表示燈桿品質不符。
（二）上訴人主張被上訴人於八十九年間交付之貨物有瑕疵，但提出之單據與合約書
      ，均是八十六年與八十七年所訂，亦與上訴人所指稱八十九年所交付之燈桿不
      符規格一事無關。
三、證據：援用第一審所提證據。
    理  由
一、按因契約涉訟者，如經當事人定有債務履行地，得由該履行地之法院管轄，又被
    告不抗辯法院無管轄權，而為本案之言詞辯論者，以其法院為有管轄權之法院，
    民事訴訟法第第十二條、第二十五條分別定有明文。次按管轄權之有無，應依原
    告主張之事實，按諸法律關於管轄之規定而為認定，與其請求之是否成立無涉。
    本件相對人依其主張，既係向契約履行地之法院起訴，按諸民事訴訟法第十二條
    規定，原第一審法院即非無管轄權。至相對人主張之契約是否真正存在，則為實
    體法上之問題，不能據為定管轄之標準（最高法院六十五年台抗字第一六二號判
    例參照）。查本件上訴人之公司所在地雖設於高雄市○○區○○路五八號一樓，
    惟本件係因買賣契約涉訟，被上訴人主張當初約定交貨地於台南，貨款亦是於台
    南交付，而上訴人就本件之管轄法院，嗣後亦聲明合意由原審管轄，不抗辯而為
    本案之言詞辯論（見原審九十三年二月十九日言詞辯論筆錄），依上開民事訴訟
    法第十二條、第二十五條規定，原審有管轄權一節，應無疑義，上訴人提起上訴
    ，於上訴理由狀再次陳明原審無管轄權作為上訴理由，已屬無據，且其嗣後亦表
    明不再爭執，則原審就本就訴訟有第一審管轄權，應屬確定，核先敘明。
二、本件被上訴人起訴主張：上訴人於九十一年五月份向被上訴人訂貨，應收貨款總
    計十五萬零七百三十八元，經上訴人於九十二年六月九日出具保證書，承諾將於
    九十二年六月二十五日寄出支票，票期六十天，以清償貨款，是依上訴人之保證
    書，本件清償期業已屆至，詎上訴人不僅未寄支票，且嗣後藉詞推託，屢經催討
    ，迄今未付，爰依買賣契約之法律關係，起訴請求上訴人應給付貨款十五萬零七
    百三十八元，及自九十二年六月二十六日起至清償日止，按年息百分之五計算之
    利息，並以供擔保為條件之假執行宣告等語。
三、上訴人對被上訴人主張依兩造所訂之買賣契約，上訴人應給付被上訴人九十一年
    五月份之貨款為十五萬零七百三十八元，且該批貨物並無瑕疵一事並不爭執，惟
    以兩造曾於八十九年初訂立買賣契約，出賣燈桿予上訴人，嗣因該批燈桿規格不
    符，導致第三人順野公司拒絕付款，並對上訴人請求損害賠償，上訴人雖曾於九
    十二年六月九日簽立保證書，同意於九十二年六月二十五日前開立票期六十天之
    支票以為給付，然此是因被上訴人承諾要將燈桿更換為前提，嗣後被上訴人均未
    履行，上訴人自得拒絕付款，並以上開瑕疵之損害請求權對本件貨款主張抵銷等
    語資為抗辯，並聲明請求駁回被上訴人之訴。
四、被上訴人主張之事實，業據其於原審提出出貨對帳明細單、保證書各一紙為證，
    上訴人就其積欠被上訴人九十一年五月份之貨款十五萬零七百三十八元未給付之
    事實亦不爭執，自堪信為真實。雖上訴人仍以前揭情詞置辯，惟查：
（一）上訴人於原審對被上訴人以其為買賣契約相對人，提起本件請求給付貨款訴訟
      ，並無異議而為本案之言詞辯論，其於上訴理由狀內，亦未曾否認系爭賣賣契
      約當事人為大岡公司，迨至本院九十三年六月九日進行準備程序時，始辯稱本
      件買賣契約並未言明以大岡公司名義訂貨云云，顯已不實，況其於該次準備程
      序中亦不否認被上訴人的出貨小姐只知道其為大岡公司的負責人，不知其亦為
      大照公司的負責人等語屬實，顯見被上訴人係欲與大岡公司訂約甚明，而乙○
      ○係大岡公司之負責人，大照公司之負責人為楊建德等情，有該二家公司之公
      司變更登記事項卡附卷可憑，則乙○○亦僅能代表大岡公司與被上訴人訂約，
      則本件買賣契約之當事人應為大岡公司，當屬明確。
（二）又上訴人辯稱被上訴人於八十九年初交付之貨物即燈桿與約定規格不符，而有
      瑕疵，經其上包商順野公司拒絕付款，並遭請求損害賠償等語，固據提出第三
      人順野公司發函大照公司之九十一年十一月十九日高雄七十八支第三三一號存
      證信函、上訴人發函被上訴人之九十二年一月二十七日高雄六十一支第三十五
      號存證信函、結構計算書、樣品試驗報告、第三人順野公司出具之支付命令異
      議狀各一件為證。然八十九年初與被上訴公司訂立買賣契約購買燈桿等貨物之
      人，為第三人大照公司等情，業據上訴人於原審（見原審九十三年二月十九日
      言詞辯論筆錄），及本院準備程序時（見本院九十三年六月九日準備程序筆錄
      ）自承在卷，而依上訴人於原審提出之與第三人順野公司之買賣合約書，其契
      約當事人為第三人大照公司，復依第三人順野公司出具之支付命令異議狀所載
      ，其亦主張與之訂立買賣燈桿等貨物之相對人為大照公司，足堪認定出賣上開
      燈桿予第三人順野公司，並與之訂立買賣契約之人為大照公司，則上訴人所主
      張被上訴人於八十九年初所交付，並售予第三人順野公司有瑕疵之貨物，其買
      受人及出賣人，應均為第三人大照公司，而大照公司與上訴人大岡公司，均係
      依公司法成立之有限公司，為不同公司，有上開二家公司之公司變更登記事項
      卡各一份附卷可憑，各具有獨立法人格，不具有同一性，上訴人法定代理人主
      張二家公司均為其開設，為同一家公司云云，自無足採。則縱如上訴人主張被
      上訴人於八十九年初所交付之燈桿與約定規格不符，致遭上包商順野公司拒絕
      付款並請求賠償而受有損害，其得依契約及法律規定主張瑕疵擔保請求權之人
      ，應為大照公司，非上訴人大岡公司，上訴人以第三人大照公司得對被上訴人
      主張之權利，請求以之與被上訴人之買賣價金請求權抵銷，核與抵銷應二人互
      負債務之要件（民法第三百三十四條規定參照）不符。
（三）況上訴人主張被上訴人交付與規格不符之燈桿其時間為八十九年初，第三人順
      野公司以其交付之燈桿不符規格拒絕付款之出貨時間為九十一年六月，有上訴
      人順野公司提出支付命令異議狀內載明可稽，期間間隔二年有餘，上訴人始終
      未能舉證證明兩批燈桿為同一，則順野公司所稱有瑕疵之燈桿，是否即為上訴
      人所指稱被上訴人於八十九年初所交付之同一批燈桿，已有疑問。且縱買賣雙
      方未於契約未約明貨物須經驗收始付款，然衡諸一般交易常情，貨物買受人收
      受貨物後，多先即時檢查是否合於約定事項，或有無瑕疵，若有瑕疵，除買受
      人自願接受該項瑕疵，殊無未為任何保留主張即行付款之理，況上訴人就被上
      訴人於八十九年初所交付之貨物，於原審初稱已驗收通過，並已付清貨款（見
      原審九十三年一月二十九日、同年二月十九日言詞辯論筆錄）等語屬實，而關
      於交付之貨物規格是否相符，依一般通常方法檢查即可得知，被告於收受貨物
      之後，既已驗收通過並付清貨款，則其於時過近三年之後，方始主張貨物有瑕
      疵，實有違常情。縱上訴人於收受燈桿等貨物當時未能即時檢查出其與約定規
      格不符，然依上開順野公司出具之支付命令異議狀內所載，九十一年六月四日
      出貨燈柱十一支及其組件一批，因規格不符，順野公司見貨當場拒絕簽收，並
      同時告知要求退貨，則上訴人於當時即已知悉被上訴人交付之貨物有與約定規
      格不符之瑕疵存在，其延至九十二年一月始發存證信函告知被上訴人其於八十
      九年初所交付之貨物有與約定規格不符之瑕疵，亦有怠於通知之嫌，依民法第
      三百五十六條規定，亦視為上訴人已承認其所受領之物，上訴人能否再對被上
      訴人主張物之瑕疵擔保責任，亦有疑問。
（四）再九十二年六月九日被上訴人公司負責人楊清一至上訴人公司要求結清本件貨
      款，與上訴人公司負責人乙○○起爭執，最後雙方合意由上訴人公司之會計蕭
      淑芳依當時雙方談好之內容書立證明書，由上訴人之法定代理人乙○○承諾於
      同年月二十五日前開票，票期六十天，用以支付本件貨款等情，業據證人蕭淑
      芳於本院九十三年七月七日之準備程序中證稱無訛，證人蕭淑芳復證稱，當時
      她相距兩造負責人一、二公尺，雖有聽到他們在講更換燈桿的事，但並未確實
      聽聞被上訴人公司有承諾先前交易之燈桿就瑕疵部分要全部更換之結論等語屬
      實，上訴人聲請傳訊證人蕭淑芳時，陳明關於被上訴人保證於九十二年六月二
      十五日前，將所交付未符規格之燈桿全部更換，有證人蕭淑芳在場親看所見、
      親耳所聽可為證人等語，待證人蕭淑芳證稱未確實聽聞上情後，始又改稱證人
      當時相距雙方負責人約十公尺，所以未聽到渠等之對話云云，顯係事後迴避對
      自己不利證述之飾詞，已有不實，且證人為上訴人公司之會計，受僱於上訴人
      公司，並經上訴人為證明書立證明書時確實有約定以更換燈桿為前提條件等事
      項而聲請傳訊到庭，衡情無故為上訴人公司不利證詞之理，故其證述應屬可採
      。況若依上訴人所辯稱，當時雙方確實有談妥，以由被上訴人更換八十九年初
      所交付之貨物，作為其本件付款之條件，則該條件至關重要，證人蕭淑芳又係
      依雙方之合意而書立證明書，衡情亦無不將上開雙方談妥之條件記載於證明書
      內以昭公信並杜爭議之理，是上訴人所舉之證人蕭淑芳顯不能為其有利之證明
      ，此外上訴人並未舉出證據證明其同意付款，雙方有約定以被上訴人更換八十
      九年初交付之燈桿等貨物為前提條件之事實，其此部分所辯即不可採。
五、綜上所述，兩造為本件買賣契約當事人之事實應屬明確，上訴人於本院準備程序
    中再辯稱本件買賣契約之買受人雙方未言明為大岡公司云云，顯不足採，上訴人
    又對被上訴人已依買賣契約交付貨物且無瑕疵，貨款計十五萬零七百三十八元之
    事實不爭執，而其辯稱於九十二年六月九日書立之證明書，承諾九十一年五月貨
    款，於同年月二十五日前寄出票期六十天之票據用以支付，係以被上訴人承諾更
    換八十九年初交付之燈桿等貨物為前提等語，始終未提出證據以實其說，且其所
    主張八十九年初被上訴人所交付之燈桿不符規格等瑕疵，該買賣契約之當事人兵
    為大照公司，大照公司能否主張該批貨物之瑕疵擔保請求權已有疑問，縱屬可能
    ，其請求權人亦為大照公司，與本件債務主體不同，上訴人不能代為主張與本件
    被上訴人之貨款請求權抵銷。從而，被上訴人本於買賣契約之法律關係，請求上
    訴人給付貨款十五萬零七百三十八元，及自九十二年六月二十五日起算六十天票
    期屆至之九十年八月二十六日起至清償日止，按年息百分之五計算之法定遲延利
    息，為有理由，應予准許（至被上訴人併請求自九十二年六月二十六日起至同年
    八月二十五日止，按年息百分之五計算之利息部分，已經原審為被上訴人敗訴之
    判決，因此部分請求被上訴人並未上訴而告確定，本院自無庸再予論述），又兩
    造陳明就被上訴人勝訴部分，請准供擔保為假執行及免為假執之宣告，亦無不合
    ，應予准許。原審因此命上訴人就此部分如數給付，而為上訴人敗訴之判決，並
    依兩造之聲請而就被上訴人勝訴部分為准供擔保為假執行及免為假執行之宣告，
    並無不合，上訴人仍執前詞，指摘原判決關於其敗訴部分之判決不當，求予廢棄
    改判，為無理由，應予駁回其上訴。
六、另上訴人於九十三年七月三十日雖再具狀，陳明被上訴人於八十九年所交付之貨
    物有瑕疵，致其受損害之事實，因其已在本件言詞辯論期日之後，且關於該件買
    賣契約之當事人為大照公司，非大岡公司等情，已如前述，本件判決結果已臻明
    確，是其該書狀內容所述，對判決結果不生影響，本院自不再審酌，附此說明。
七、據上論結，本件上訴為無理由，依民事訴訟法第四百三十六條之一第三項、第四
    百四十九條第一項、第七十八條，判決如主文。
中　　　華　　　民　　　國　　九十三　　年　　　八　　　月　　　十二　　日
                                            臺灣臺南地方法院民事第三庭
~B審判長法　官　高榮宏
~B　　　法　官　蔡孟珊
~B　　　法　官　王慧娟
右正本證明與原本無異。
◎本判決不得上訴
中　　　華　　　民　　　國　　九十三　　年　　　八　　　月　　　十二　　日
~B　    法院書記官　李培聞
